【裁判字號】    98,訴,1499
【裁判日期】    981126
【裁判案由】    毒品危害防制條例
【裁判全文】
臺灣臺北地方法院刑事判決              98年度訴字第1499號
公  訴  人  臺灣臺北地方法院檢察署檢察官
被      告  甲○○
選任辯護人  舒建中律師
上列被告因毒品危害防制條例案件，經檢察官提起公訴（98年度
偵字第17622號），本院判決如下：
    主  文
甲○○販賣第二級毒品，處有期徒刑柒年陸月。扣案含第二級毒
品MDMA成分之粉紅色藥錠貳拾壹顆（驗餘淨重陸點陸肆公克）沒
收銷燬之、包裝上開第二級毒品之空包裝袋壹只、第三級毒品K
他命壹大包（驗餘淨重玖壹參點肆柒公克）及壹小包（驗餘淨重
零點貳陸公克）、分裝袋壹仟貳佰個、電子磅秤壹台、帳冊壹本
及行動電話壹支（內含0000000000號門號SIM卡），均沒收。
    事  實
一、甲○○明知MDMA、K他命分別為毒品危害防制條例規範之第
    二級、第三級毒品，不得非法販賣，竟意圖營利，基於販賣
    第二級、第三級毒品之犯意，於民國98年7月28日晚間8時許
    ，在臺北市大安區○○○路之DV8舞廳內，以新臺幣（下同
    ）21萬9,200元之代價，向綽號「阿彬（音同）」之成年男
    子，同時販入第二級毒品MDMA丸錠21顆（販入23顆，其中僅
    21顆含MDMA成分，總毛重6.72公克、驗餘淨重6.64公克）、
    第三級毒品K他命1公斤。復於同年月29日晚間11時50分許，
    員警據線報至甲○○位在臺北市萬華區○○○路36號9樓之
    21 住處經甲○○之同意後進行搜索，當場扣得第三級毒品K
    他命1大包（驗前毛重917.54公克，驗餘淨重913.47公克、
    驗前純質淨重877.04公克）及1小包（毛重0.46公克、淨重
    0.28公克、驗餘淨重0.26公克）、第二級毒品MDMA丸錠21顆
    （驗餘淨重6.64公克）、其所有供販賣毒品所用之電子磅秤
    1台、分裝袋1200只、帳冊1本、手機1支（內含0000000000
    號門號SIM卡）等物，始循線查獲上情。
二、案經臺北市政府警察局中山分局報告由臺灣臺北地方法院檢
    察署檢察官偵查起訴。
    理  由
壹、證據能力
一、按被告之自白，非出於強暴、脅迫、利誘、詐欺、疲勞訊問
    、違法羈押或其他不正之方法，且與事實相符者，得為證據
    ，刑事訴訟法第156條第1項定有明文。查被告於警詢、本院
    羈押庭及98年7月30日、同年8月3日於偵查中之自白，被告
    並未抗辯有遭強暴、脅迫、利誘等不正之方法取供，且於本
    院審理時並未爭執其證據能力，堪認被告於前開警詢、偵查
    及羈押庭中所為之自白確係出於其自由意志，且該等筆錄之
    內容，與事實相符合（詳如後述），自有證據能力。
二、按刑事訴訟法第159條第1項雖規定，被告以外之人於審判外
    之言詞或書面陳述，除法律有規定外，不得作為證據。惟同
    法第159條之2第2項已規定，當事人、代理人或辯護人於法
    院調查證據時，知有第159條第1項不得為證據之情形，而未
    於言詞辯論終結前聲明異議者，視為有前項之同意（指同條
    第1項之同意作為證據）。此乃第159條第1項所容許，得作
    為證據之例外規定之一。查本件證人羅振偉、黃柏誠、林宣
    廷、齊國翔之警詢筆錄，核屬被告以外之人於審判外之陳述
    ，復據辯護人否認其證據能力，自不得採為證據。惟證人即
    承辦員警陳鵬雲及游嘉銘於偵查中就查獲毒品經過所為之證
    述，既據辯護人表明不爭執其證據能力（見本院卷第64頁反
    面），自得作為證據，併此敘明。
三、本院認定事實所引用之下列卷證資料（包含文書證據、物證
    等證據），並無證據證明係公務員違背法定程序所取得，且
    被告及其指定辯護人、檢察官於本院準備程序及審判期日中
    對本院提示之該卷證，就證據能力均未表示爭執，迄至言詞
    辯論終結前亦未再聲明異議，又卷內之文書證據，亦無刑事
    訴訟法第159條之4之顯有不可信之情況與不得作為證據之情
    形，本院審酌上開證據資料製作時之情況，尚無違法不當及
    證明力明顯過低之瑕疵，亦認為以之作為證據應屬適當，是
    依刑事訴訟法第159條至第159條之5規定，所引用之卷證所
    有證據（包含文書證據、物證等證據），如下揭所示均有證
    據能力，合先敘明。
貳、實體部分
一、訊據被告甲○○固坦承有於上開時地向「阿彬」購入上開扣
    案之毒品，惟矢口否認有何販賣第二級毒品及第三級毒品之
    犯行，辯稱：販入上揭第二級、第三級毒品之目的係為供自
    己吸食之用，而非基於販賣之營利意圖而販入，且扣案之帳
    本乃友人廖世毅販賣成衣之帳本，並非伊之筆跡云云。惟查
    ：
（一）被告於上揭時間地點經警查獲持有上開物品等事實，業據
      證人即承辦員警陳鵬雲及游嘉銘2人證述明確（見98年度
      偵字第17622號卷第184至186頁），復有臺北市政府警察
      局中山分局搜索扣押筆錄（同上偵卷第59至63 頁）、現
      場照片14張（同上偵卷第89至96頁）、證物照片41張（同
      上偵卷第98至119頁）等可稽。而扣案之粉紅色藥錠21顆
      （總毛重6.72公克、驗餘淨重6.64公克），經送鑑驗結果
      ，確含第二級毒品MDMA成分；扣案之米色藥錠2顆（總毛
      重0.52公克、驗餘淨重0.5公克），未檢出毒品成分；另
      扣案之米白色顆粒粉末一包（毛重0.46公克、淨重0.28公
      克、驗餘淨重0.26公克），經送驗結果，係含第三級毒品
      ｋ他命成份，有臺北市政府警察局98年8月10日北市鑑毒
      字第158號鑑驗通知書附卷可稽（見偵查卷第217頁）；另
      扣案之白色細晶體1包（驗前毛重917.54公克，驗餘淨重
      913.47公克、驗純質淨重877.04公克），經鑑驗結果，確
      含第三級毒品K他命成分，有內政部警政署刑事警察局98
      年8月11日刑鑑字第0980108547號鑑定書在卷足憑（偵查
      卷第228頁），足認扣案之粉紅色藥錠21顆、米白色顆粒
      粉末1小包及白色細晶體1大包分屬第二級毒品MDMA及第三
      級毒品K他命無誤。
（二）又被告於查獲前即多次從事販賣MDMA及K他命之交易，扣
      案之毒品亦係買入供販賣之用等情，迭據被告於：（1 ）
      警詢時自承：我於98年5月份開始販賣毒品，販賣第二級
      毒品MDMA（搖頭丸）及第三級毒品K他命，毒品分裝袋及
      電子磅秤是用來裝毒品及磅秤毒品所用後販賣，所購買來
      之第二級毒品MDMA（搖頭丸）、第三級毒品K他命乙大包
      是販賣用的；我販賣之第二級毒品MDMA（搖頭丸）約100
      多顆，第三級毒品K他命約1、2百多公克，是之前購買來
      已經賣完的，是於98年6月中旬，在臺北市大安區○○○
      ○段DV8舞廳內，向一名綽號「阿濱」之男子購買的，我
      向「阿濱」購買第二級毒品MDMA（搖頭丸）約150顆，一
      顆為新台幣400元，價格為新臺幣6萬元及第三級毒品K他
      命約200公克，l公克新台幣300元，價格為新台幣6萬元，
      共價格為新台幣12萬元。我販賣第二級毒品MDMA（搖頭丸
      ）一顆價格新台幣500元，販賣第三級毒品K他命1公克價
      格新台幣800元。警方扣案之證物帳冊（當場提示）第5、
      9、11至16、18至25、28至31、33、34頁，為我販賣毒品
      後親自記載之名字及金額、淨賺金額，帳冊內所記載之上
      是第二級毒品MDMA（搖頭丸），下是第三級毒品K他命。
      都是他們打電話跟我購買（見偵卷第14-18頁）；（2）復
      於98年7月30日檢察官偵訊時坦承：警詢實在，我是從98
      年5月開始賣毒品，我是賣K他命，也有賣搖頭丸，約有賣
      出100多顆，K他命賣出約有100多包，所扣得的毒品如果
      朋友有需要的，我會賣給他，我承認犯販賣毒品的罪名（
      見同上偵卷第164至165頁）；（3）再於本院羈押庭審理
      中坦承：除有提供毒品給林宣廷、黃柏誠、羅振瑋施用外
      ，之前還有賣毒品給鴨頭、阿聖，他們也是過來找我，過
      來之前會打電話給我，就是剛剛所說的電話，電話中說過
      來找我聊天，我就知道他們要買毒品。如果我手邊沒貨，
      我會說不好意思我在忙，如果我同意他們過來，就表示我
      手邊有毒品可以給他們。扣案的帳冊上面記載內容↓是代
      表K他命，↑是代表搖頭丸。扣案帳冊頁碼編號9，上面記
      載農安是個地點，賣給壹個叫牛奶的人，3800 16是指現
      金收3800，賣出16件K他命，時間不記得了。圓圓2000 8
      是收2000現金，賣出8件K他命給圓圓。我不知道他的全名
      ，電話也不記得，時間也不記得。這頁國字的部份有人名
      也有地址，第二列的數字都是代表金踐，第三列的數字是
      代表K他命的件數，這頁都是賣K他命給人，時間都不記得
      了。扣案帳冊頁碼編號11上面記載之國字均代表人名及地
      名，上是代表搖頭丸，下是代表K他命。上面的數字代表
      賣出的數字，最旁邊是金額，時間都不記得了。g代表公
      克。提示扣案帳冊頁碼編號12，上面記載代表同上，最左
      邊都是人名及地名，最左邊的數字代表搖頭丸，中間代表
      K他命，最右邊的三列數字分別是賣出的金額、成本及利
      潤。扣案帳冊頁碼編號13-34頁，上面記載的都是相同。
      毒品來源都是我剛剛所說的舞廳跟綽號阿斌的人購買的，
      差不多三、四天買一次。帳冊上面記載的人要購買毒品時
      ，就是打我剛剛所說的電話，他們沒有存在我的電話簿裡
      面，打給我時會直接說是誰，然後我就回想有無這個人，
      然後再去跟他作交易，電話裡都是說出來見面聊天，這樣
      我就知道是要買毒品的意思，如果有毒品，我就會說好，
      沒有毒品我就會說我在忙，就如同剛剛所說的。警察逮捕
      我時，沒有對我刑求或不正當的行為，警詢及偵訊及剛剛
      本院訊問時，所言都是出於自願所述（見98年度聲羈字第
      259號卷第4至7頁、偵查卷第174至181頁）；（4）另於98
      年8月3日檢察官偵查時供承：搖頭丸23顆、K 他命1包是
      同時買進來的，...，也就是7月28日晚上8點多去舞廳向
      綽號阿彬（音同）買進來的，這兩樣是一起一次買來的，
      其中K他命是21萬買了1公斤，警詢時說20萬是記錯了，搖
      頭丸一件（顆）400元，我是跟他買23顆，花了9200，警
      局說一顆500元是記錯了，因為我進價400 元，賣價一顆
      500元，警察局的回答是把進價說成賣價。電子磅秤是我
      的，是準備販賣分裝時要秤的，毒品分裝袋就是分裝K他
      命用的，販毒帳冊是我自己親筆所記買賣毒品之用，0981
      的銀色手機是我辦的，供一般親友聯絡用，0000 000000
      這支手機是販毒聯絡用的等語（見同上偵卷第186頁）在
      卷。
（二）被告雖嗣後翻異前詞，改稱：伊當初於警詢、偵查、法院
      羈押庭供稱買來是要販賣是因被抓後很慌想要交保所以隨
      便亂講，扣案之毒品均是買來供己施用，並無販賣之意圖
      ，且扣案之帳冊係其友人廖世毅販賣成衣之帳本，並非其
      所記載云云。惟被告於上開4次接受訊問時，均始終坦承
      之前即有從事販賣毒品之交易，且扣案之毒品係買入供販
      賣之用，扣案之帳冊係其所記載之交易毒品紀錄等情，對
      於查獲前曾從事販賣毒品之時間、對象、貨源、進售價、
      聯絡方式等細節均能詳細供述，且所述內容均大致相符，
      對於帳冊之代號及用語亦均能為清楚明確之解釋，衡情若
      非其親身經歷所為，當不致於能於突遭警查獲後情緒慌亂
      下所臨訟杜撰，且倘若被告係為圖交保而刻意為不實之陳
      述，其於移送檢察官偵訊後得知檢察官仍對之聲請羈押而
      不給予其交保機會時，當立即或於本院羈押庭審理時更改
      其說詞或具實陳述，依常情豈可能於羈押庭審理時甚且於
      羈押庭法官裁定羈押後得知交保無望之98年8月3日檢察官
      偵查時仍再度坦承有販賣毒品之情事。復徵諸被告前於96
      年間因施用毒品而進行觀察勒戒，並於98年4月間再因持
      有毒品案件經檢察官聲請簡易判決處刑並經本院判決確定
      ，有臺灣高等法院被告前案紀錄表1份在卷可佐，足見被
      告亦非第一次因毒品案件接受警員及檢察官詢問，當知販
      賣毒品屬重罪、承認犯行之嚴重性為是，又豈會因慌亂想
      要交保而為上開陳述內容之理。再者，被告於98年8月4日
      偵查時雖已翻供，惟其仍坦承扣案之帳冊是伊所記載，而
      非其友人廖世所記載，且扣案帳冊上有g即克數之記載，
      有該帳冊可稽（見偵卷第120-141頁），顯非從事成衣買
      賣所使用之單位數量，自堪認被告於該次警詢、偵查及羈
      押庭中所為自白之內容應屬實情，非其所杜撰，扣案帳冊
      確係被告所親自記載之毒品交易記錄，被告所稱係因為求
      交保而胡亂陳述及扣案之帳冊係其友人廖世毅販賣成衣之
      帳本，並非其所記載等說詞，顯不足採信，其聲請將扣案
      帳本送筆跡鑑定，亦核無必要，附此敘明。
（三）再被告為警所扣得之前揭k他命及MDMA之數量甚多，已與
      一般單純施用毒品者，為避免為警查獲時損失慘重，僅購
      入足供短時間內施用之數量之情形有別，且就被告所供其
      每次施用K他命毒品之數量及頻率，其原於警詢時供稱：
      ｋ他命伊約1-2天施用一次，一次約1公克（見偵卷第14頁
      ），之後於本院審理時又改稱：伊平日一天使用K他命2、
      30 公克云云（本院卷第8頁背面），所述前後不一，差距
      甚多，且顯已逾一般施用者一次所能承受之施用量，其於
      本院審理時所述其每日有約高達約20-30公克之吸食量，
      當係其刻意為誇大不實之陳述，自難以遽信。復參以被告
      自承於燒烤店工作，月入3萬，收入非渥，然扣案之k他命
      價格昂貴，又非一己短期所能施用完畢，若非意圖供販賣
      之用，依其資力，衡情豈有可能一次花費21萬元購入數量
      多達約1公斤重之K他命供己一人施用之理。另被告於偵查
      時供承其僅使用k他命，而無MDMA（見偵卷第165頁），且
      其為警查獲後經警採集尿液送驗之結果，係呈K他命類陽
      性反應，MDMA部分係呈陰性反應，有臺灣尖端先進生技醫
      藥股份有限公司濫用藥物檢驗報告附卷可稽（見偵卷第
      221頁），核與其所供並無施用MDMA一節相符，且被告於
      本院審理時復供稱因其須定期接受驗尿，所以自98年6月
      後就沒有施用MDMA等情，是被告既未施用MDMA，若非意圖
      販賣，自無一次購入扣案MDMA多達20餘顆之必要，益見其
      於警詢及偵查時自承扣案之MDMA及k他命係供販賣之用，
      應堪信為真。是審酌本次被告一次購買之K他命及MDMA數
      量甚多，顯非單純供己施用之量，且之前即曾多次從事販
      賣毒品之交易，並於警詢及偵查中多次坦承扣案之毒品係
      供販賣之用，且其所辯係供自己個人施用而需大量購買一
      節又與常情相違，已如前述，並有被告所有供販賣毒品所
      用之帳冊及可供販賣毒品分裝所用之電子秤一臺及、毒品
      分裝袋、販毒聯絡用之上開手機可資佐證可資佐證，足認
      其購入前開扣案之毒品應係基於營利之意圖而販入，欲供
      其販賣牟利之用無疑，被告所辯扣得之毒品二大包係供己
      施用云云，顯係事後推諉卸責之詞，不足採信，其意圖販
      賣而販入上開第二級、第三級毒品之犯行，堪以認定，應
      依法論科。
二、論罪科刑：按MDMA、K他命分屬毒品危害防制條例第2條第2
    項第2款、第3款所規範之第二級、第三級毒品，不得非法持
    有及販賣。又販賣毒品罪，並不以販入之後復行賣出為構成
    要件，只須以營利為目的將毒品購入或將之賣出，有一於此
    ，其犯罪即已完成（最高法院95年度臺上字第3574號判決意
    旨參照）。被告本於營利之意圖販入上開MDMA21顆及K他命1
    大包、1小包，其販賣第二級毒品及第三級毒品之犯行即已
    成立。核被告所為，係犯毒品危害防制條例第4條第2項之販
    賣第二級毒品罪與同條第3項之販賣第三級毒品罪。被告於
    販賣毒品前持有毒品之低度行為，應為販賣之高度行為所吸
    收，均不另論罪。被告於同一時間、地點販入上開第二級、
    第三級毒品並交付價金，乃係以一行為觸犯上開二罪名，為
    想像競合犯，應從一重之販賣第二級毒品罪處斷。爰審酌被
    告明知毒品戕害身心甚為嚴重，竟意圖藉販賣第二級、第三
    級毒品牟利，所為非是，參以被告犯罪後，僅坦承部分犯行
    ，及其販入第二級、第三級毒品數量甚鉅，暨被告之品性、
    生活狀況、智識程度等一切情狀，量處如主文所示之刑。
三、沒收部分：扣案之第二級毒品MDMA藥錠21顆（驗餘淨重6.64
    公克），不問屬於犯人與否，應依毒品危害防制條例第18條
    第1項前段諭知沒收並銷燬之。另查現行毒品危害防制條例
    第18條第1項中段增列「查獲之第三、四級毒品及製造或施
    用毒品之器具，無正當理由擅自持有者，均沒入銷燬之（按
    單純持有第三級、第四級毒品，並不為罪）」之行政罰規定
    ，與同條項前段就第一、二級毒品所為「沒收銷燬」之刑罰
    從刑規定，顯有不同。蓋修正後毒品危害防制條例就無正當
    理由而擅自施用、持有第三、四級毒品及其相關之器具者，
    並無科處刑罰之規定，是無從規定刑罰從刑之義務沒收規定
    。是以，同法第18條第1項後段所定應沒入銷燬之毒品，乃
    專指查獲施用或持有之第三、四級毒品而言。本條規定既僅
    屬行政沒入之性質，故應非刑法上有關沒收之特別規定，如
    被告因製造、運輸、販賣、意圖販賣而持有、以非法方法使
    用施用、引誘他人施用及轉讓第三、四級毒品之行為，而構
    成毒品危害防條例所定之相關犯罪，該毒品即屬不受法律所
    保護之違禁物，仍應回歸刑法之適用，依刑法第38條第1項
    第1款之規定沒收之。查本件扣案之第三級K他命1大包（驗
    餘淨重913.47公克）及1小包（驗餘淨重0.26公克），乃被
    告實行販賣毒品行為之販賣標的，且其販賣第三級毒品之行
    為已構成毒品危害防制條例第4條第3項之販賣毒品罪，因同
    條例對於該販賣毒品之沒收，並無特別規定，揆諸前開說明
    ，自應依刑法第38條第1項第1款規定在該項罪名項下宣告沒
    收；另包裝扣案MDMA21顆之包裝袋一只，該包裝袋均具有防
    止毒品裸露、逸出或潮濕之功用，便於攜帶，屬供販賣毒品
    所用之物，另扣案分裝袋1200個、電子磅秤1台、帳冊1本及
    行動電話1支（內含0000000000號門號SIM卡）等物，均為被
    告所有，業據被告供明在卷（見同上偵卷第186頁），且俱
    屬供作被告販賣本案第二級、第三級毒品所用之物，自應依
    毒品危害防制條例第19條第1項之規定沒收之。至扣案米色
    藥錠2顆，因不含毒品成分，且扣案之行動電話1支（內含
    0000000000號門號SIM卡），被告否認有持以供販毒所用，
    既均非被告供犯罪所用之物，且非違禁物，爰不予宣告沒收
    ，附此敘明。
四、據上論斷，應依刑事訴訟法第299條第1項前段，毒品危害防
    制條例第4條第2項、第3項、第18條第1項前段、第19條第1
    項，刑法第11條前段、第55條、第38條第1項第1款，判決如
    主文。
本案經檢察官蔡偉逸到庭執行職務。
中    華    民    國    98    年    11    月    26    日
                  刑事第五庭審判長法  官  黃程暉
                                  法  官  吳勇毅
                                  法  官  李宜娟
上正本證明與原本無異。
如不服本判決應於收受送達後10日內向本院提出上訴書狀，並應
敘述具體理由；其未敘述上訴理由者，應於上訴期間屆滿後20日
內向本院補提理由書（均須按他造當事人之人數附繕本）「切勿
逕送上級法院」。
                                  書記官  張華瓊
中    華    民    國    98    年    11    月    30    日
附錄本案論罪科刑法條：
毒品危害防制條例第4條
製造、運輸、販賣第一級毒品者，處死刑或無期徒刑；處無期徒
刑者，得併科新臺幣 2 千萬元以下罰金。
製造、運輸、販賣第二級毒品者，處無期徒刑或 7 年以上有期
徒刑，得併科新臺幣 1 千萬元以下罰金。
製造、運輸、販賣第三級毒品者，處 5 年以上有期徒刑，得併
科新臺幣 7 百萬元以下罰金。
製造、運輸、販賣第四級毒品者，處 3 年以上 10 年以下有期
徒刑，得併科新臺幣 3 百萬元以下罰金。
製造、運輸、販賣專供製造或施用毒品之器具者，處 1 年以上
7 年以下有期徒刑，得併科新臺幣 1 百萬元以下罰金。
前五項之未遂犯罰之。

司法院資訊處製作；財團法人民間司法改革基金會備份。
